【裁判字號】    92,訴,78
【裁判日期】    920630
【裁判案由】    偽造文書
【裁判全文】
臺灣基隆地方法院刑事判決                            九十二年度訴字第七八號
    公  訴  人  臺灣基隆地方法院檢察署檢察官
    被      告  乙○○
    選任辯護人  李漢中律師
右列被告因偽造文書案件，經檢察官提起公訴（九十一年度偵字第四七一五號），本
院判決如左︰
    主  文
乙○○行使偽造私文書，足以生損害於公眾及他人，處有期徒刑伍月，如易科罰金以
參佰元折算壹日，緩刑參年。
    事  實
一、乙○○在民國八十五年間為設於台北市○○○路二五二巷二十六號（起訴書記載
    為台北巿龍江路三五六巷八八號一樓）「洪陞企業有限公司」（下稱洪陞公司）
    之實際負責人（董事長為乙○○之母甲○○○，乙○○於八十七年十月三十一日
    接任董事長，八十八年十二月二十四日改由呂文富接任董事長），乙○○於八十
    五年七月八日，將在台北市○○○路二五二巷二十六路委由不知情之會計一次將
    德國FERDINAND BILSTEIN JR. GMBH +CO. KG之商業發票（INVOICE）四紙上之價
    格六九二三點九德國馬克、一八二七八點九德國馬克、二七五六八點二一德國馬
    克、總計二八八八九點二一德國馬克，偽造為二○七八點七德國馬克、五四八五
    點七三德國馬克、八二七二點五六德國馬克、總計八六六八點七六德國馬克之商
    業發票（INVOICE）四紙，交由不知情之振太報關行有限公司負責人周睿瑜代為
    向基隆關稅局申報自德國進口AUTOMOBILE SPARE PARTS一批（進口報單
    AN/BC/85/V377/9229），登載於其業務上製作之進口報單上申報離岸價格為八六
    七一點三九德國馬克，將該四紙偽造（起訴書記載為變造）之商業發票檢送基隆
    關稅局以為行使，意圖逃漏進口關稅，足以生損害於基隆關稅局對於進口關稅之
    稽徵及該德國公司。嗣經財稅部關稅總局驗估處審核，查得洪陞公司報關時檢附
    之商業發票與結匯銀行留存之原始商業發票所載金額不符，始知上情。
二、案經臺灣基隆地方法院檢察署檢察官自動檢舉簽分偵查起訴。
    理  由
一、右揭事實，業據被告乙○○於本院審理時供承不諱，被告如何提供偽造之商業發
    票委由不知情之振太報關行有限公司負責人周睿瑜代為報關乙節，並經證人周睿
    瑜於偵訊時結證屬實（見二二五號偵查卷第八十二至八十四頁），又證人即本件
    查獲之關稅總局驗估處之調查員高用星於偵訊時結證稱：「我們有經過比利時代
    表處向供應商取得原始發票。而且他的原始發票金額與我們上一張查獲的電匯價
    格一樣。所以證明他們有問題。發票是在暖暖支關報關用。因為我們對這樣報關
    都是先放後核。事後經過書面審核發現他的價格不合理會去調他的電匯金額及信
    用狀，但是因為電匯金額是總數，而被告當初進口的可能不止這一筆，所以電匯
    金額比較無法看出是否低報，但本件因為有取得他的原始發票金額與電匯金額一
    樣且數量貨品價格都相同所以可以確認發票是經過偽造涉嫌以多報少逃漏關稅。
    」等情（見八七○號偵查卷第三十三、三十四頁），且有進口報單、偽造之商業
    發票四紙、財政部關稅總局驗估處八十九年七月二十四日總驗緝三（四）字第八
    九六○○○三五號函、原申報價格與查得價格比較表、第一商業銀行國外營業部
    八十五年五月二十一日匯申匯款賣匯水單匯款總額ＤＥＭ二八八八九點二一、財
    政部關稅總局驗估處八十九年五月三十日（八九）驗外比字第四號函、原始商業
    發票、洪陞公司案卷（含設立登記申請書、章程、變更登記申請書等）等在卷可
    考，又前開八十五年五月二十一日匯申匯款賣匯水單匯款總額ＤＥＭ二八八八九
    點二一匯款人為洪陞公司，負責人為乙○○，係由洪陞公司之活期存款帳號00
    000000000號取款轉帳支付，有第一商業銀行總行國際部九十二年三月
    十八日（九二）國匯字第○○八號函含該筆匯款相關資料附卷可稽，參以再被告
    交付之發票影本四紙與德國FERDINAND BILSTEIN JR. GMBH +CO. KG原始發票影
    本四紙相較，德國公司之電話號碼不相符，且交易之貨名、數量及價格等字體均
    不同。而被告之匯款之第一商業銀行，係由洪陞公司名義匯予FERDINAND
    BILSTEIN JR. GMBH +CO. KG，其款項數目為DEM28889.21，與原始發票所載總金
    額相同，是被告繳驗之發票四紙顯為偽造。綜上所述，事證明確，被告犯行至堪
    認定，應依法論科。
二、核被告所為，係犯刑法第二百十六條、第二百十條之行使偽造私文書罪、第二百
    十六條、第二百十五條之行使業務登載不實罪，其偽造私文書、業務上登載不實
    係供行使，其偽造私文書、業務上登載不實之低度行為為行使之高度行為所吸收
    ，不另論罪，其使不知情之會計偽造私文書，及使不知情之振太報關行有限公司
    負責人周睿瑜行使偽造私文書、行使業務登載不實，均為間接正犯，均負與直接
    正犯同一責任。被告一行為同時行使偽造私文書、行使業務登載不實，為一行為
    觸犯二罪名，為想像競合犯，應從一重依行使偽造私文書罪處斷。起訴書就被告
    行使業務登載不實之事實業已記載，而起訴書漏未引用此部分之法條，尚有未洽
    ，惟此部分為起訴效力所及，本院得併予審理。爰審酌被告之品行，犯罪之動機
    、目的、手段、所生之危害，犯罪後之態度等一切情狀，量處如主文所示之刑，
    並依修正後之刑法第四十一條第一項前段之規定諭知易科罰金之折算標準，以示
    懲儆。末查，被告前未曾受有期徒刑以上刑之宣告，有臺灣基隆地方法院檢察署
    刑案資料查註紀錄表、臺灣高等法院被告全國前案紀錄表各一份附卷可稽，其犯
    罪後已深知悔悟，並已申請分期繳納所欠稅款，有法務部行政執行署臺北行政執
    行處擔保書一紙、執行詢問筆錄二份在卷可憑，被告經此教訓，當知警惕，本院
    認被告應無再犯之虞，因認其所宣告之刑，以暫不執行為適當，併予宣告緩刑三
    年，以勵來茲而啟自新。
據上論斷，應依刑事訴訟法第二百九十九條第一項前段，刑法第二百十六條、第二百
十條、第二百十五條、第五十五條、第四十一條第一項前段、第七十四條第一款，罰
金罰鍰提高標準條例第一條前段、第二條，判決如主文。
本案經檢察官熊南彰到庭執行職務。
中      華      民      國    九十二    年      六      月     三十     日
                                    台灣基隆地方法院刑事第二庭
                                        法  官  鄭  景  文
右正本證明與原本無異。
對於本件判決如有不服，應於收受送達後十日內，向本院提出上訴書狀，上訴於臺灣
高等法院，並按他造當事人之人數附具繕本。
                                        書記官  賈  繼  藩
中      華      民      國    九十二    年      六      月     三十     日
附論罪科刑依據之法條：
刑法第二百十六條
    行使第二百十條至第二百十五條之文書者，依偽造、變造文書或登載不實事項或
    使登載不實事項之規定處斷。
刑法第二百十條
    偽造、變造私文書，足以生損害於公眾或他人者，處五年以下有期徒刑。
刑法第二百一十五條
    從事業務之人，明知為不實之事項，而登載於其業務上作成之文書，足以生損害
    於公眾或他人者，處三年以下有期徒刑、拘役或五百元以下罰金。


司法院資訊處製作；財團法人民間司法改革基金會備份。
